【裁判字號】    90,訴,1246
【裁判日期】    901128
【裁判案由】    租佃爭議
【裁判全文】
臺灣桃園地方法院民事判決  九十年度訴字第一二四六號
    原      告  甲  ○
    被      告  乙○○
    被      告  庚○○
    被      告  丁○○
    被      告  丙○○
    被      告  戊○○
    複 代理 人  黃彰玲
    被      告  己○○Amy.
右當事人間租佃爭議事件，對本院八十九年十月三十一日所為八十八年訴字第三三八
號民事裁定提起抗告，經台灣高等法院以九十年度抗字第八四三號民事裁定發回本院
，本院判決如左：
    主      文
原告之訴駁回。
訴訟費用由原告負擔。
    事      實
甲、原告方面：
一、聲明：確認兩造間就坐落桃園縣觀音鄉○○段一三七、一三八地號土地有耕地三
    七五租約關係存在。
二、陳述：
（一）原告耕作坐落桃園縣觀音鄉○○段一三七、一三八地號田地（下稱系爭土地）
      係繼承自原告先祖迄今，已有三、四代，並經桃園縣觀音鄉公所登記耕地三七
      五租約在案，本件因被告之父許文貴死亡，被告等人辦妥繼承登記後，該租佃
      關係自應對被告繼續存在。惟被告私自將系爭土地抵押給國稅局之前，未聲請
      終止租佃關係，亦未覆函通知原告，更未經過佃農之蓋章即私下抵押，又於八
      十四年三月六日移轉登記給財政部國有財產局。然被告乙○○竟仍於八十七年
      三月二十六日向原告收取租金，有損佃農應有之權利，因而訴請還給佃農應有
      之權利，請求確認兩造間就系爭土地有耕地三七五租約關係存在。
（二）對於被告答辯之陳述：
    (1)被告雖否認與原告間就系爭土地有耕地三七五租約關係存在，惟兩造間確曾訂
      立臺灣省桃園縣私有耕地租約在案，並經核發訂立私人租約觀音字第一二六號
      ，其系爭簽名之人為許文貴，即為被告之父。
    (2)被告之父過逝，其子女辦理繼承，就系爭土地之租佃關係，應依舊續存，且被
      告乙○○仍收取租金，收據上載明稻谷共計多少等：：：，事實俱在。
    (3)被告乙○○每年要求付租，如係個人之行為，卻從未聲明，仍聲稱租約金，亦
      收取耕作之代價，故應成立租賃關係，且租約乃是兩造之先祖父所訂立，租約
      至兩造先祖父過逝，傳承子孫耕作已有三代之久。故租約關係仍存在兩造之間
      。
三、證據：提出土地登記謄本二份、私有耕地租約、收據數紙、耕地三七五租約登記
    申請書、承租人自任耕作切結書、耕地三七五租約滅失切結書等均為影本、並聲
    請傳喚觀音鄉公所民政課課員黃哲風到庭作證。
乙、被告方面：
壹、被告庚○○、乙○○、丁○○、丙○○、戊○○部分：
一、聲明：原告之訴駁回。
二、陳述：兩造間無耕地三七五租賃關係存在。
  (1)被告否認與原告間就系爭土地有耕地三七五租約關係存在。原告稱兩造之祖先就
    系爭土地，經桃園縣觀音鄉公所登記三七五租約在案云云，與事實不合，原告提
    出之耕地租約上，看不出出租人及承租人是否有簽名，如有簽名，簽名者係何人
    ？故該租約是否真正，已有疑義，自不能單憑該紙「租約」，即認兩造間有耕地
    租賃關係。而原告提出署名許文貴（被告之繼承人）之收據二紙，被告亦否認其
    真正。
  (2)原告另提出被告乙○○八十四年度署名之收據一紙。查被告乙○○係見原告耕作
    未付代價，乃要求其付款，惟其行為乃乙○○個人之行為，未經授權，與其他被
    告無涉，自不能憑其一人收受款項，即謂被告全體與原告成立耕地三七五租賃關
    係。
  (3)況被告非系爭土地之所有權人，系爭土地早於八十七年三月二十六日即已因抵繳
    稅款移轉給中華民國政府，土地已為國有，現由國有財產局管理，被告無權處理
    。
  (4)綜上所述，原告之訴為無理由，請駁回其訴。
三、證據：提出土地登記謄本二份。
貳、被告己○○部分：被告經合法通知，未於言詞辯論期日到場，亦未提出書狀作何
    聲明或陳述。
    理      由
一、按原告之訴，依其所述之事實，在法律上顯無理由者，法院得不經言詞辯論，逕
    以判決駁回之，民事訴訟法第二百四十九條第二項定有明文。
二、本件原告起訴主張：伊耕作之系爭土地係繼承先祖迄今，已有三、四代，並經桃
    園縣觀音鄉公所登記耕地三七五租約在案，故系爭土地確有租佃關係存在，因被
    告之父許文貴過逝，被告等人辦妥繼承登記後，該租佃關係自應對被告繼續存在
    ，惟被告未聲請租佃終止，亦未通知原告，更未經原告蓋章同意，即私自將土地
    抵押予國稅局，又於八十四年三月六日移轉給國有財產局，而被告乙○○復於八
    十七年三月二十六日向原告收取租金，實有損佃農應有之權利，因而訴請確認兩
    造間就系爭土地有耕地三七五租約存在。被告則以：否認兩造間就系爭土地有耕
    地三七五租約存在。被告乙○○要求付款，係其個人之行為，與其他被告無涉。
    況系爭土地早於八十七年三月二十六日即因抵繳稅款移轉登記予政府，現管理人
    為國有財產局，被告已非系爭土地之所有權人，無權處理等語，資為抗辯。
三、查本件系爭土地於八十七年三月二十六日，因被告以抵繳稅款之名義而移轉登記
    為中華民國政府所有，現其管理人為財政部國有財產局，有被告提出之系爭土地
    登記謄本二份在卷可稽，且原告亦自承系爭土地已為政府所有等語在卷。另原告
    係於八十七年十一月十六日始向桃園縣觀音鄉公所耕地租佃委員會申請租佃爭議
    之調解，有該租佃委員會申請書影本及公函等各在卷可參，則本件申請調解時，
    系爭土地之所有權人已為訴外人中華民國政府，非被告所有，乃原告竟對於非系
    爭土地所有權人之被告，起訴請求確認就系爭土地有耕地三七五租約關係存在，
    因被告已非系爭土地所有權人，顯不能為確認系爭土地法律關係權利、義務之主
    體，被告之當事人資格，即與法律規定不符。是原告之訴，依其所述之事實，在
    法律上顯為無理由，爰不經言詞辯論，逕以判決駁回之。
四、據上論結，原告之訴，為顯無理由，依民事訴訟法第二百四十九條第二項、第七
    十八條判決如主文。
中      華      民      國    九十      年    十一    月    二十八      日
                                    臺灣桃園地方法院民事第一庭
~B法      官  潘進柳
右為正本係照原本作成
如對本判決上訴須於判決送達後廿日內向本院提出上訴狀
中      華      民      國    九十      年    十一    月    二十八      日
~B法院書記官  王順天


司法院資訊處製作；財團法人民間司法改革基金會備份。
